【裁判字號】    98,簡上,967
【裁判日期】    981023
【裁判案由】    詐欺
【裁判全文】
臺灣板橋地方法院刑事判決             98年度簡上字第967號
上  訴  人
即  被  告  甲○○
上列上訴人因詐欺案件，不服本院中華民國98年7 月15日第一審
簡易判決（98年度簡字第5333號，聲請簡易判決處刑案號：98年
度偵字第14903 號），本院管轄第二審之合議庭判決如下：
    主      文
上訴駁回。
    事實及理由
一、本案經本院審理結果，認第一審判決以被告甲○○所為係犯
    刑法第30條第1 項前段、第339 條第1 項之幫助詐欺取財罪
    ，依刑事訴訟法第449 條第1 項前段、第3 項、第454 條第
    2 項，刑法第30條、第339 條第1 項、第41條第1 項前段，
    刑法施行法第1 條之1 之規定，並審酌被告之素行，其提供
    帳戶資料供他人詐欺取財，助長詐騙財產犯罪之風氣，增加
    被害人尋求救濟之困難，並擾亂金融交易往來秩序，危害社
    會正常交易安全，兼衡其犯罪之動機、目的、手段、被害人
    被詐騙之金額，暨犯後否認犯行之態度等一切情狀，量處有
    期徒刑3 月，並諭知易科罰金之折算標準，其認事用法及量
    刑均屬妥適，應予維持，並引用第一審簡易判決書記載之事
    實、理由及證據（詳如附件）。
二、被告上訴雖否認犯行，辯稱：伊並未提供帳戶供詐騙集團使
    用，伊所有之中國信託銀行帳戶提款卡係不慎遺失，且伊當
    時是皮夾遺失，伊不記得遺失之時間云云。惟查：
  (一)被告雖辯稱：未將提款卡提供他人使用，係不慎遺失，伊不
    知何時遺失云云。然被告於警詢時供稱：存摺及印章沒有遺
    失，提款卡有遺失，遺失的時間我忘了，我也不知道如何遺
    失的。……有去中國信託銀行申請補辦，但是被銀行行員告
    知我的帳戶是警示帳戶，無法補辦，我便離去，沒有報案云
    云（見偵查卷第6頁 ），可知被告無法說明係何時何地遺失
    ，是被告所辯是否屬實，自非無疑。況被告如僅係遺失提款
    卡，而未遺失該帳戶之存摺，則依本院向中國信託銀行查詢
    有關該銀行提款卡及其帳號之記載，經該銀行行員告知：被
    告向中國信託所申請之存款帳戶之帳號與被告所領取之金融
    卡上所記載之帳號並不相同之情，有本院公務電話紀錄1 紙
    在卷可佐（見本院卷第24頁），亦即中國信託銀行於提款卡
    上所記載之帳號，並非該存款帳戶之帳號，是以被告如僅遺
    失提款卡，並未同時遺失帳戶存摺，則拾獲該提款卡之人自
    無從知悉被告該提款卡帳戶之帳號，惟本案實際詐騙被害人
    之正犯，除持有被告之提款卡外，尚知悉被告該帳戶之帳號
    及提款卡密碼，並用以詐騙被害人將款項匯入被告之帳戶，
    益徵被告辯稱：僅遺失提款卡云云，顯非實情。再被告既係
    特意前往銀行重新申辦提款卡，顯有使用該帳戶之意，何以
    於銀行行員告知帳戶被列為警示帳戶後，卻未向銀行辦理掛
    失，亦未向警方報案？在在足徵被告所辯，顯與常情有悖。
    再者，被告於偵查中一度供稱：我把提款卡、密碼放在皮包
    裡的放名片的小夾子內，後來小夾子不見了云云（見偵查卷
    第28頁），然於檢察官進一步質疑何以將提款卡及密碼放在
    一起時，旋又改稱：我的駕照、兩張信用卡也一併遺失，因
    為我的密碼是用我的生日，可能他們用我的駕照上面的資料
    去試的云云（見偵查卷第29頁），是被告就提款卡密碼有無
    遺失之情，於同一日檢察官訊問時即為前後不一之陳述，顯
    有瑕疵可指，益徵被告上開所辯，無非事後圖卸之詞，殊難
    採信。
  (二)又於金融機構開設帳戶，請領存摺及提款卡，係針對個人身
    分之社會信用而予以資金流通，具有強烈之屬人性格，而金
    融帳戶作為個人理財之工具，申請開設並無任何特殊之限制
    ，一般民眾皆得以存入最低開戶金額之方式申請取得，且同
    一人均得在不同之金融機構申請數個存款帳戶使用，乃公眾
    所週知之事實，依一般人之社會經驗，遇不熟識之人要以自
    己名義申請帳戶，而以高價向其蒐集金融帳戶使用，乃甚為
    怪異之事。衡諸常情，提供帳戶者對於該等帳戶是否係供合
    法使用，當無不起疑心之理。查被告將自己名義所申請銀行
    帳戶之提款卡及提款密碼提供他人使用，則該不詳姓名者大
    費周章向他人收購帳戶使用，顯然有不欲人知之隱情。況以
    今日社會，利用手機簡訊、代辦貸款、網路購物設定錯誤等
    詐騙手段詐財之事，迭有所聞，被告對此應無不知之理。其
    對該不詳姓名者可能利用他人帳戶做為其詐欺取財，使偵查
    機關不易偵查，事前應足以預見，竟仍將其銀行帳戶之提款
    卡及提款密碼交給該不詳姓名之成年人使用，顯有容認犯罪
    事實發生之本意。是被告確有幫助該不詳姓名之成年人利用
    其金融機構帳戶詐欺取財之不確定故意及行為甚明。
三、從而，原審予以論罪科刑，其認事用法並無違誤，量刑亦屬
    妥適，被告上訴空言否認犯行，為無理由，應駁回其上訴。
據上論斷，應依刑事訴訟法第455 條之1 第1 項、第3 項、第36
8 條、第373 條，判決如主文。
本案經檢察官高智美到庭執行職務。
中    華    民    國    98    年    10    月    23    日
                  刑事第十九庭  審判長法  官  曾淑娟
                                      法  官  楊明佳
                                      法  官  鄧雅心
以上正本證明與原本無異。
本判決不得上訴。
                                      書記官  傅淑芳
中    華    民    國    98    年    10    月    23    日
附件：


司法院資訊處製作；財團法人民間司法改革基金會備份。
